【裁判字號】    97,易,1338
【裁判日期】    970721
【裁判案由】    竊盜
【裁判全文】
臺灣板橋地方法院刑事判決              97年度易字第1338號
公  訴  人  臺灣板橋地方法院檢察署檢察官
被      告  乙○○
                    （現另案在臺灣花蓮監獄執行中）
            丁○○
選任辯護人  劉宏邈律師
被      告  戊○○
上列被告等因竊盜案件，經檢察官提起公訴（97年度偵字第6620
號），本院判決如下：
    主  文
戊○○無罪。
乙○○、丁○○公訴不受理。
    理  由
一、公訴意旨略以：被告丁○○、乙○○分係丙○○（民國96年
    11月13日歿）之姐、弟，得知丙○○在臺北縣平溪鄉玉桂嶺
    5 之1 號工寮內，留有碎石機、截陽機、馬達、電鋸、衣服
    等遺物，竟與被告戊○○（丙○○同事）基於意圖為自己不
    法所有之犯意聯絡，未經告訴人甲○○（丙○○配偶）同意
    ，於96年11月18日下午2 時30分許，共乘車牌號碼7265-EN
    號自用小貨車，由被告戊○○帶路前往該址工寮，竊取丙○○之遺物，並藏放在車斗內，駛往臺北縣三峽鎮三鶯橋下停
    放；因認被告乙○○、丁○○、戊○○涉犯刑法第321 條第
    1 項第4 款之結夥三人竊盜罪嫌。
二、按告訴乃論之罪，告訴人於第一審辯論終結前，得撤回其告
    訴；又告訴乃論之罪，未經告訴或其告訴經撤回者，應諭知
    不受理之判決，刑事訴訟法第238 條第1 項、第303 條第3
    款分別定有明文。本件被告乙○○、丁○○與告訴人為二親
    等姻親，渠二人被訴涉犯刑法第321 條第1 項第4 款加重竊
    盜罪，依同法第324 條第2 項規定，須告訴乃論，而被告丁○○部分，未據告訴，被告乙○○部分，則經告訴人於本院
    審理時撤回其告訴，依前開法條規定，應就被告乙○○、丁○○部分諭知不受理之判決。
三、次按犯罪事實應依證據認定之，無證據不得認定犯罪事實；
    不能證明被告犯罪或其行為不罰者，應諭知無罪之判決，刑
    事訴訟法第154 條第2 項、第301 條第1 項分別規定甚明。
    又刑事訴訟法第161 條已於民國91年2 月8 日修正公布，其
    第1 項規定：檢察官就被告犯罪事實，應負舉證責任，並指
    出證明之方法。因此，檢察官對於起訴之犯罪事實，應負提
    出證據及說服之實質舉證責任。倘其所提出之證據，不足為
    被告有罪之積極證明，或其指出證明之方法，無從說服法院
    以形成被告有罪之心證，基於無罪推定之原則，自應為被告
    無罪判決之諭知（最高法院92年台上字第128 號判例意旨參
    照）。
四、公訴人認被告戊○○涉犯刑法結夥三人竊盜罪嫌，係以被告
    三人之供述、告訴人之陳述及照片、贓物認領保管單等，為
    其論據。訊據被告戊○○堅詞否認有何加重竊盜犯行，辯稱
    ：伊與丙○○同在前址工寮工作，丙○○死亡後，所遺物品
    本應交由家屬處理，乃帶同被告乙○○、丁○○前往工寮，
    由渠二人取回丙○○遺物，並非竊盜等語。經查：
  (一)按被告以外之人於審判外之言詞或書面陳述，除法律有規定
    者外，不得作為證據，刑事訴訟法第159 條第1 項定有明文
    。而被告以外之人於審判外之陳述，經當事人於審判程序同
    意作為證據，法院審酌該言詞陳述或書面陳述作成時之情況
    ，認為適當者，得為證據；當事人、代理人或辯護人於法院
    調查證據時，知有第159 條第1 項不得為證據之情形，而未
    於言詞辯論終結前聲明異議者，視為有前項之同意，則據同
    法第159 條之5 規定甚明。被告乙○○、丁○○於司法警察
    調查時，及告訴人於警詢、檢察官訊問時具結所為陳述，雖
    係被告戊○○以外之人於審判外之陳述，惟被告戊○○於本
    院調查證據時，並未於言詞辯論終結前聲明異議，應視為同
    意作為證據，復經審酌渠等言詞陳述之情況，認為適當，均
    應認有證據能力。
  (二)被告戊○○前與丙○○在臺北縣平溪鄉玉桂嶺5 之1 號工寮
    共事，嗣丙○○於96年11月13日死亡，被告戊○○遂於同年
    月18日下午2 時30分許，共乘車牌號碼7265-EN 號自用小貨
    車，帶領被告乙○○、丁○○前往上開工寮，搬取丙○○所
    遺碎石機、截陽機、馬達、電鋸各1 台、衣服18件之事實，
    業據被告戊○○於警詢及本院審理時坦承不諱，核與同案被
    告乙○○、丁○○於警詢時之供述，及告訴人於警詢、檢察
    官訊問時具結證述之情節相符，且有贓物認領保管單1 件、
    照片10幀附卷可資佐證，應堪認定。而被告乙○○、丁○○
    搬取丙○○遺物，並未徵得告訴人之同意，亦據被告乙○○
    於警詢時供述：「我沒有告訴她（即告訴人），因為我認為
    丙○○是我哥哥。」等語，及被告丁○○供稱：「我們的習
    俗是我弟弟過世，我們要將他所有東西搬回來，因為疏忽的
    關係，所以才沒有告訴甲○○。」等語在卷（以上見臺灣板
    橋地方法院檢察署97年度偵字第6620號偵查卷宗第4 頁、第
    7 頁反面），並經告訴人於本院審理時具結證述：「（問：
    你曾經接獲乙○○、丁○○或其他人電話，表示要取走這些
    東西嗎？）沒有。」等語明確（見本院97年6 月30日審判筆
    錄）。然被告戊○○僅為丙○○之同事，與被告乙○○、丁○○互不相識，就被告乙○○、丁○○與告訴人間關於丙○○遺物是否約定處理方式，無從得悉。且被告乙○○於警詢
    時供稱：「（問：戊○○為何告訴你前往搬運上列贓物貨品
    ？）他叫我趕快搬走，免得被別人搬走。」等語，與被告丁○○於警詢時供述：「戊○○有跟我們講說去把東西搬下來
    ，怕會不見。」等情（以上見前揭偵查卷宗第5 、8 頁），
    互核並無二致，足見被告戊○○係因慮及丙○○遺物閒置工
    寮，將有遺失之虞，乃帶同其家屬搬離，實難認有不法所有
    之意圖。至被告乙○○、丁○○就丙○○所遺財物，雖非法
    律規定之繼承權人，然渠二人分係丙○○姐、弟，為其手足
    至親，於丙○○死亡後，出面領取遺物，亦與常情無違，何
    得以被告戊○○帶同未得繼承權人同意之被告乙○○、丁○○搬取丙○○遺物，逕認與被告乙○○、丁○○有竊盜之犯
    意聯絡。
五、綜上，本案依公訴人所提事證，尚不足使所指被告戊○○與
    被告乙○○、丁○○結夥竊取丙○○遺物之犯罪事實，達於
    通常一般之人均無所懷疑，而得確信為真實之程度。本案復
    查無其他積極證據足資證明被告戊○○確有不法所有之意圖
    ，核屬不能證明被告戊○○犯罪，揆諸前開法條規定，應為
    被告戊○○無罪判決之諭知，以昭審慎。
據上論斷，應依刑事訴訟法第301 條第1 項、第303 條第3 款，
判決如主文。
本案經檢察官張誌洋到庭執行職務。
中    華    民    國    97    年    7     月    21    日
                        刑事第四庭  法  官  廖  怡  貞
以上正本證明與原本無異。
如不服本判決，應於判決送達後10日內，向本院提出上訴狀，上
訴於臺灣高等法院（須附繕本）。
                                    書記官  林  惠  齡
中    華    民    國    97    年    7     月    21    日


司法院資訊處製作；財團法人民間司法改革基金會備份。
